臺灣高等法院刑事判決　　　　　　　　　　　　　九十三年度上訴字第二二七六號
　　上　訴　人
　　即　被　告　 甲○○
　　　　　　　　 乙○○
右上訴人因違反電業法案件，不服臺灣桃園地方法院九十二年度訴字第一四Ｏ八號，
中華民國九十三年六月三日第一審判決（起訴案號：臺灣桃園地方法院檢察署九十二
年度偵字第七四六一號）提起上訴，本院判決如左：
    主  文
上訴駁回。
    事  實
一、乙○○、甲○○分為設於桃園縣桃園市○○街十八號佑科技有限公司（下稱
    佑公司）之負責人、股東，二人共同經營佑公司，竟共同基於意圖為自己不法
    所有及以接地線接地使用使電表失效不準而竊電之概括犯意聯絡，明知佑公司
    所販售之微電腦型雙段式功率補償器（下稱補償器），僅具有調整功率因數功能
    ，當功率因數超過百分之八十時，每超過百分之一，當月電費僅減少千分之一點
    五，縱使以右述補償器將功率因數調整百分之百，亦僅能省電百分之三。嗣於民
    國九十年八月間某日，乙○○、甲○○二人，在上址，持補償器產品說明廣告向
    丙○○佯稱安裝補償器可以提高功率因數，達到節省三分之一電費，並保證絕無
    偷改電表及外線竊電情事，且提出該產品說明書，功率因數調整器保證書，及客
    戶一覽表以取信之，致丙○○不疑有他，而與佑公司訂立經銷合約，約定自九
    十年八月十一日起至九十二年八月十日止經銷佑公司之補償器，丙○○並籌資
    公司訂購補償器後，於出售或出租予客戶時，由佑公司負責到府安裝、維修之
    工作，旋丙○○自九十年八月十一日經銷日起至九十一年五月間某日止，連續向
    佑公司購買右述補償器多台，乙○○、甲○○共計詐得新臺幣（下同）二百四
    十萬元，嗣於九十年十二月十八日，美隆游泳池（位於桃園縣中壢市○○街一三
    五號之二、二樓）函請臺灣電力股份有限公司（下稱台電公司）桃園區營運處派
    員檢視佑公司裝設之補償器有無違法，及於九十一年五月十七日，台電公司台
    北南區營業處派員至臺北縣新店市○○路四十八之二號一、二樓「韓鄉閣」無煙
    燒肉餐廳（下稱韓鄉閣餐廳）抽檢該餐廳裝設佑公司出產之補償器，經實際測
    試結果，發現上揭二處裝設之補償器均有以Ｎ線（即接地線）接地使用，導致電
    表減少計量約百分之十之違法事實，偵翔公司始知佑公司出售之補償器之「省
    電」方式，係以Ｎ線接地使用，導致電表計量失準，補償器本身並無節省三分之
    一電費之功能，而悉受騙。
二、案經偵翔公司訴由臺灣桃園地方法院檢察署檢察官偵查起訴。
    理  由
一、訊據上訴人即被告乙○○、甲○○雖坦承販售補償器予偵翔公司，並已收取約二
    百四十萬元之貨款，於派員裝設補償器時，Ｎ線有接地使用之事實不諱，然均矢
    口否認涉有右揭詐欺、違反電業法之犯行，被告乙○○辯稱：伊非專業人員，並
    不知道Ｎ線接地是違反電業法，且丙○○也知道補償器有Ｎ線接地之情形，伊無
    詐騙丙○○；被告甲○○辯稱：伊雖與乙○○共同經營佑公司，但伊是負責做
    省油裝置，省電裝置的部分是乙○○做的，省電器（指補償器）之技術、原理部
    分，伊不清楚云云。經查：
  (一)韓鄉閣餐廳所裝設之補償器，其內有一Ｎ線接地，導致電表相位角的改變，造成
    電表計量失準，韓鄉閣餐廳應補繳四十萬三千五百二十二元之電費一情，業據證
    人即台電公司台北南區營業處用電稽查員黃萬財於偵查（詳見偵字第七四六一號
    卷第十六反面、第十七頁）、原審（詳見原審卷第六三至六七頁）及陳秋松於原
    審（詳見原審卷第七十至七四頁）證述綦詳，並有台灣電力公司用電實地調查書
    （見他字第二六七四號卷第三九頁）、繳款通知書影本（見他字第二六七四號卷
    第十九頁）各一紙附卷足憑。再證人黃萬財於偵查中復證述系爭補償器僅具調整
    功率因數功能，調整功率因數雖會省電，但就韓鄉閣於九十一年三月之使用情形
    ，縱使將功率因數調整到百分之百，只能省電百分之零點七五等語明確，並提出
    功率因數省電情形之相關書籍資料一紙為據。又美隆游泳池裝設佑公司之補償
    器，其Ｎ線有接地使用一情，亦據證人即曾任台電公司桃園區營業處用電稽查員
    呂秉豐（原名呂旻聰）於原審審理時（詳見原審卷第一三六至一四一頁）證述在
    卷。另台電公司桃園區營運處派員至美隆游泳池檢視佑公司裝設之補償器，其
    測試結果為：「（一）Ｎ線（接地線）拆除不接地使用，僅有調整功率因數功能
    ，不影響電表計量。（二）Ｎ線接地使用其間使電表計量減少百分之十，且有調
    整功率因數功能。（三）Ｎ線接地會造成電表計量失準。」，亦有臺電公司台北
    南區營業處九十二年二月十九日北南區費密字第九二Ｏ二—ＯＯ一二號函及檢附
    之試驗報告、照片四張在卷足憑。綜上，可見佑公司之補償器所謂「節省電費
    」之方式，顯係以Ｎ線接地使用導致電表計量失準，而補償器本身則無節省三分
    之一電費功能之事實，堪予認定。
  (二)被告二人向被害人丙○○佯稱安裝補償器可以提高功率因數，而能節省三分之一
    電費，至告訴人不疑有他，連續向佑公司購買補償器多台，而支付貨款二百四
    十萬元一情，迭據證人丙○○於偵、審中指述在卷（詳見原審卷第五一、五四頁
    ），並有經銷合約書一紙、產品說明書二紙、功率因數調整器保證書一紙、客戶
    一覽表一紙附卷足證。而補償器本身並無節省三分之一電費功能之事實，已如前
    述，是被告二人確有以誇大省電效果及保證合法等詐術使告訴人丙○○陷於錯誤
    而交付貨款，致丙○○造成財產上之損害之詐欺情事，灼然明確。雖告訴人丙○○知悉該機器須接地使用，然據證人即前偵翔公司員工陳鼎輝於原審時證稱：「
    （知道補償器Ｎ線要接地使用，是何時知道的？）在公司上課時，那時是佑公
    司派來偵翔公司講解的林協理（即乙○○）告訴我們的。... （上課講習時有無
    說到為何要接這Ｎ線？）他（指被告甲○○）有說機器要接地，沒有說接Ｎ線的
    效果。」（原審卷第七六、七八頁），準此，足徵丙○○知悉該機器須接地使用
    ，係被告乙○○至告訴人公司講解、推銷時始知悉，且丙○○僅係一般人，並不
    具專業知識，豈能知悉該機器事實上本身並無省電效果，而係因「接Ｎ線」才達
    到前開效用？是被告乙○○辯稱丙○○也知道補償器有Ｎ線接地之情形，故伊無
    詐騙丙○○云云，顯係事後飾卸之詞，不足採信。
  (三)證人陳秋松於原審審理時證述：「（本案韓鄉閣是如何安裝？）是安裝在二樓的
    牆壁上。我的印象是裝設情形是要翻開箱子，裡面有電容器及控制開關，從裡面
    看不出接地線，接地線不是綠色的，是黑色的，是從單向電容器出來，接到天花
    板上的鋼筋。」、「‧‧‧現場的線掩飾的很好，依我們的專業，接地線應是綠
    色的，但是他們是用黑色的，所以我們在查的時候很辛苦，接地點的地方是很難
    查。」、「（問：接地點是很難查還是很難拆？）很難查也很難拆。難查的原因
    是因為台電沒有提供接地，所以他們要自己拉出線來接到天花板上的鋼筋再接到
    大地，他不是用綠色的線，是用一般的線，所以很難查。開關箱很好拆，依我們
    的專業不用一分鐘，是接地點很難查。依我的專業判斷，接地點是特別選擇的。
    （詳見原審卷第第七一至七三頁）」；再證人丙○○證述：「機器上面註明只有
    他們可以拆封，別人不能拆（詳見原審卷第五四頁）」；又證人黃萬財（電力公
    司稽查員）證稱：「他們的開關箱有個封條，上面有寫拆封無效（詳見原審卷第
    六九頁）」等語綦詳，足認依系爭補償器之安裝方式，係被告二人刻意為之，且
    貼上封條，以免被查獲有違法情事；且佐以被告乙○○以經營販售補償器為業，
    被告乙○○復於原審時自承補償器是其自大陸引進，花了一百五十萬的代價買這
    項技術等語，是被告乙○○耗費鉅資引進本件補償器之技術，且於銷售該機器時
    ，必得向客戶說明如何省電，且在銷售出去後仍須負責為客戶安裝補償器，則被
    告乙○○對於補償器何以會省電之原理，必知之甚稔。況提高功率因數雖有省電
    功能，但縱使將功率因數調整百分之百，亦僅能省電百分之三，此為一般販售省
    電器業者必備之常識，被告乙○○既無法供明何以其販售補償器提高功率因數竟
    會達省電三分之一之理由，則其焉有不知販售之補償器實際上是以Ｎ線接地使用
    ，導致電表計量失準，以達到所謂「省電費」目的之理？另證人即前偵翔公司員
    工陳鼎森於原審審理時證述：「．．．甲○○是來講解省電器及省油器。」、「
    他（指被告甲○○）有說機器要接地，沒有說接Ｎ線的效果。」等語。且被告甲○○於原審時自承伊為客戶上省油裝置的課程時，順便會上省電裝置的課程，如
    伊介紹客戶購買省電裝置有成交，伊可以抽佣金等語（詳見原審卷第二七頁），
    顯見被告甲○○與被告乙○○共同經營販售補償器，則其既有為客戶上課、推銷
    補償器，焉有不知系爭補償器係以電表記量失準之違法方式達到減少電費之情事
    ？是被告二人辯稱伊非專業人員，並不知道Ｎ線接地是違反電業法、或伊只負責
    做省油裝置，省電器（指補償器）之技術、原理部分，伊不清楚云云，均為事後
    圖卸刑責之詞。
  (四)至乙○○上訴意旨以證人丙○○曾會同台電人員會勘裝設之補償器，沒有發現異
    狀，是被告乙○○應無詐欺情事云云。證人丙○○雖於原審審理時證稱簽約之前
    ，公司股東有會同台電及專業人員會勘在八德城餐廳裝設之補償器，找不出違法
    情事，但伊沒有到場等語；然經原審諭知證人丙○○提出八德城餐廳地址、檢驗
    報告及陳報台電公司員工姓名。證人丙○○無法提出，嗣經原審函詢台電公司，
    台電公司函覆以無該餐廳之地址、電號，無法提供相關稽查資料，此有台電公司
    桃園區營業處九十三年三月十六日Ｄ桃園字第Ｏ九三Ｏ三Ｏ七三二號函附卷足憑
    。從而，證人丙○○上揭之證詞，無從查證，自不能據為被告乙○○有利之認定
    。況被告等刻意使用黑色之接地線，而不使用一般綠色之接地線，是縱證人丙○○曾會同台電人員會勘裝設之補償器，未發現異狀，亦難據此作為有利被告乙○○之認定。
  (五)綜上，本件事證明確，被告二人之犯行洵堪認定，自應依法論科。
二、核被告乙○○、甲○○所為，均係犯刑法第三百三十九條第一項詐欺取財罪及電
    業法第一百零六條第三款之以Ｎ線接地使用使電表失效不準竊電罪。被告二人先
    後多次詐欺行為及二次以Ｎ線接地使用使電表失效不準竊電罪行為，時間緊接，
    觸犯構成要件相同之罪名，顯均係出於概括之犯意為之，為連續犯，應依刑法第
    五十六條之規定以一罪論，並加重其刑。被告所犯上開二罪間，有方法、結果之
    牽連關係，為牽連犯，應從一重之詐欺取財罪論處。被告二人間就詐欺取財罪、
    以Ｎ線接地使用使電表失效不準竊電罪之犯行，均有犯意聯絡及行為分擔，應論
    以共同正犯。公訴人雖漏未論敘被告二人於上揭時、地，以Ｎ線接地使用，導致
    美隆游泳池所用之電表計量失準部分，惟因本院認此與前開起訴論罪部分有連續
    犯之裁判上一罪關係，為起訴效力所及，本院自得審理，併此敘明。原審適用上
    揭規定，並審酌被告二人之品行、犯罪之動機係為圖利、手段、所生危害及犯後
    否認犯行等一切情狀，各量處有期徒刑五月，併均諭知易科罰金之標準；復諭知
    被告二人均未曾受有期徒刑以上刑之宣告，有臺灣高等法院被告全國前案紀錄表
    一份在卷可稽，其等因一時失虞，致罹刑章，經此偵審程序，當知所警惕，信無
    再犯之虞，且被告二人業已繳清台電公司追償韓鄉閣餐廳應補繳四十萬三千五百
    二十二元電費，業據被告二人及證人丙○○供陳在卷，被告二人經此處刑之教訓
    ，當知所警惕，而無再犯之虞，認前開宣告之刑，以暫不執行為適當，因而併依
    刑法第七十四條第一款之規定，均宣告緩刑二年，以啟自新。核原審認事用法，
    並無不當。被告二人上訴否認犯行，為無理由，應予駁回。
三、被告乙○○、甲○○經合法傳喚，審判期日無正當理由不到庭，本院爰依刑事訴
    訟法第三百七十一條，不待其陳述逕行判決。
據上論斷，應依刑事訴訟法第三百六十八條、第三百七十一條，判決如主文。
本案經檢察官賴俊雄到庭執行職務。
中    華    民    國    九十三    年     十二      月     二十一        日
                              臺灣高等法院刑事第二十四庭
                                  審判長法  官  陳　貽　男
                                        法  官  李　世　貴
                                        法  官  陳　憲　裕
右正本證明與原本無異。
如不服本判決，應於收受送達後十日內向本院提出上訴書狀，其未敘述上訴之理由者
並得於提起上訴後十日內向本院補提理由書（均須按他造當事人之人數附繕本）。
                                        書記官  劉　育　妃
中　　　華　　　民　　　國　　九十三　　年　　 十二 　　月　　二十三　　日
附錄：本案論罪科刑法條全文
電業法第一百零六條第三款
 (罰則 (二) ----竊電)
有左列行為之一者為竊電，處五年以下有期徒刑、拘役或五百元以下罰金：
三　損壞或改變電度表、無效電力計、其他計電器之構造，或以其他方法使其失效不
準者。
中華民國刑法第三百三十九條第一項
(普通詐欺罪)
意圖為自己或第三人不法之所有，以詐術使人將本人或第三人之物交付者，處五年以
下有期徒刑、拘役或科或併科一千元以下罰金。
